【裁判字號】    89,台上,3199
【裁判日期】    890608
【裁判案由】    違反毒品危害防制條例
【裁判全文】
最高法院刑事判決                              八十九年度台上字第三一九九號
    上  訴  人  甲○○  男
右上訴人因違反毒品危害防制條例案件，不服台灣高等法院花蓮分院中華民國八十九
年三月十七日第二審判決（八十九年度上訴字第一號，起訴案號：台灣台東地方法院
檢察署八十八年度偵字第八三一號），提起上訴，本院判決如左：
    主  文
原判決撤銷，發回台灣高等法院花蓮分院。
    理  由
本件原判決認定上訴人甲○○曾於民國八十三年間，先後因侵占及違反麻醉藥品管理
條例等案件，經台灣高雄地方法院分別判處有期徒刑七月及一年，經併執行，於八十
四年十一月一日執行完畢。猶不知悔改，竟意圖營利，於八十八年三月十五日晚上十
時許，在高雄市○鎮區○○路高速公路終點站處以新台幣（下同）六千元之代價向綽
號「進哥」之不詳姓名男子購買第二級毒品安非他命十五包，翌日下午一時許與其妻
林秀妹住進台東市○○路一二○號統一大旅社一○五號房內，以行動電話通知其友人
王清忠至該處相會，王清忠於同日下午三時許到達，上訴人除請王清忠代為尋找安非
他命買主外，並以一千元之代價販售安非他命一小包與王清忠，因王清忠身上現金不
足，僅先行交付九百元，尚積欠一百元。同年月十七日中午十二時許為警在該旅社房
間內查獲，並扣得安非他命十二小包（含袋重為二‧八公克）及上訴人販賣安非他命
所得之九百元等情。因而維持第一審關於此部分論處上訴人販賣第二級毒品罪刑（累
犯）之判決，駁回此部分上訴人在第二審之上訴，固非無見。
惟查(一)、當事人聲請調查之證據，如與待證事實有重要之關係，就其案情確有調查之
必要且能調查者，而事實審未予調查，又未認其無調查之必要，以裁定駁回之，或於
判決理由予以說明者，其踐行之訴訟程序，即屬違法。上訴人於原審否認有販賣安非
他命與王清忠並收取九百元價款，辯稱：扣案九百元係林秀妹交承辦刑警購買餐點找
回之錢，並非販賣安非他命所得之款云云，並聲請傳喚承辦本案之刑警調查（原審卷
第二十九頁至第三十三頁）。按諸卷附之違反社會秩序維護法案件現場紀錄「帶案保
管物品」中並無該九百元之記載，且上訴人及林秀妹、王清忠之警訊筆錄亦無有關查
扣該九百元之記載（警訊卷第一頁至第十頁）。究竟該九百元係從何而來﹖是否為上
訴人販賣安非他命所得之款﹖即有欠明瞭而待查明。乃原審對上訴人此項聲請，未加
以調查，復未認為無調查之必要以裁定駁回之，或於判決理由予以說明，遽予判決，
難謂已盡調查之能事。(二)、無期徒刑不得加重，刑法第六十五條第一項定有明文。上
訴人所犯販賣第二級毒品罪，其法定刑為無期徒刑或七年以上有期徒刑，得併科新台
幣七百萬元以下罰金。原判決依累犯加重其刑時，未將無期徒刑部分除外，併予加重
，尚有未合。(三)、沒收為從刑之一種，應隨主刑宣告，如係數罪併罰內有沒收必要者
，須附隨宣告於主刑之下方為適法，否則即無所據以定其應執行刑之主從各刑。本件
第一審判決係併論上訴人販賣第二級毒品罪及轉讓第二級毒品罪，然主文之記載，於
各該罪之主刑之下均未有宣告沒收之記載，而於定其應執行刑之後始併為沒收之宣告
，已有未合。乃原判決未加糾正，仍予維持，亦難謂為適法。上訴意旨指摘原判決不
當，尚非無理由，應認有撤銷發回更審之原因。
據上論結，應依刑事訴訟法第三百九十七條、第四百零一條，判決如主文。
中      華      民      國    八十九    年      六      月      八      日
                              最高法院刑事第五庭
                                  審判長法官  董  明  霈
                                        法官  丁  錦  清
                                        法官  林  茂  雄
                                        法官  王  居  財
                                        法官  張  祺  祥
      右正本證明與原本無異
                                              書  記  官
中      華      民      國    八十九    年      六      月     十四     日
                                                                        Ｅ


司法院資訊處製作；財團法人民間司法改革基金會備份。
